臺灣高等法院刑事判決　　　　　　　　100年度上訴字第595號
上　訴　人
即　被　告　譚玉玲
上列上訴人因偽造文書等案件，不服臺灣板橋地方法院98年訴字
第1981號，中華民國99年12月10日第一審判決（起訴案號：臺灣
板橋地方法院檢察署97年度偵字第25407、29553號），提起上訴
，本院判決如下：
    主  文
上訴駁回。
    理  由
一、按依刑事訴訟法第350條、第361條、第362條、第367條規定
    ，不服地方法院之第一審判決而上訴者，須提出上訴書狀，
    並應敘明具體理由，為上訴必備之程式；倘已提出上訴理由
    ，但所提非屬具體理由者，則由第二審法院以上訴不合法律
    上程式，判決駁回。所謂具體理由，必係依據卷內既有訴訟
    資料或提出新事證，指摘或表明第一審判決有何採證認事、
    用法或量刑等足以影響判決本旨之不當或違法，而構成應予
    撤銷之具體事由，始克當之；倘僅泛言原判決認定事實錯誤
    、違背法令、量刑失之過重或過輕，而未依上揭意旨指出具
    體事由，或形式上雖已指出具體事由，然該事由縱使屬實，
    亦不足以認為原判決有何不當或違法者，皆難謂係具體理由
    ，俾與第二審上訴制度旨在請求第二審法院撤銷、變更第一
    審不當或違法之判決，以實現個案救濟之立法目的相契合，
    並節制濫行上訴（最高法院97年度台上字第892 號判決）。
    是以上訴人上訴書狀，雖有敘述上訴理由，惟並未具體敘述
    第一審判決有上述違法、不當情形，或形式上雖已指出具體
    事由，然該事由縱使屬實，亦不足以認為原判決有何不當或
    違法者，即與未敘述具體理由無異，其所為上訴，即不符合
    上訴之法定要件。
二、上訴人即被告譚玉玲不服原審判決，提起上訴，上訴狀理由
    略以：本人對犯罪事實均有坦承悔過之意，因本人患有憂鬱
    症及躁鬱症，多次輕生，又雙親均已往生，婚姻多次離異，
    加上單獨扶養兩個女兒，平日生活均靠區公所低收入戶補助
    ，懇請予以從輕量刑云云。
三、經查：
(一)原審判決以被告譚玉玲於96年7 月初某日，自葉菁處取得劉
    兆豐向金融機構申辦之帳戶存摺、提款卡及信用卡等物品。
    詎譚玉玲及其斯時配偶曾鎮智，竟共同意圖為自己不法所有
    ，基於侵占之犯意聯絡，於96年11月19日至97年7月2日間，
    在址設新北市永和區如後所示各金融機構處，由譚玉玲或曾
    鎮智自劉兆豐國泰世華商業銀行永和分行帳號000000000000
    號帳戶、中華郵政股份有限公司永和郵局局號0000000 號、
    帳號0000000 號帳戶及臺灣銀行永和分行帳號000000000000
    號帳戶提領現款，除部分款項用以照料劉兆豐，餘則將之易
    持有為不法所有，接續侵占入己，共計侵占新臺幣（下同）
    452443元。其間，二人另共同意圖為自己不法所有，基於行
    使偽造私文書及詐欺取財或詐欺得利之犯意聯絡，於如原審
    判決附表1至6所示時間、地點，假冒劉兆豐名義，持如前揭
    附表1至6所示劉兆豐之信用卡消費，或以網路刷卡，即透過
    網際網路，輸入劉兆豐姓名及信用卡卡號等資料，偽造不實
    線上刷卡之電磁紀錄，傳輸予特約商店以行使；或至實體店
    面刷卡，由曾鎮智出示信用卡，並在感熱式簽單之商店存根
    聯上偽造「劉兆豐」署押，持交各該特約商店員工而行使，
    致如前揭附表1至6所示特約商店之服務人員，皆誤認係劉兆
    豐本人持卡消費，提供價值如前揭附表1至6所示金額之商品
    或服務予譚玉玲、曾鎮智，足生損害於劉兆豐、特約商店及
    發卡銀行等情，業據被告譚玉玲、同案被告曾鎮智於偵審中
    供承不諱，且有證人蔡昌萍、王婉娟於警詢時之證詞，證人
    劉台鳳、劉樹仁於偵訊時之證詞，證人蔡昌隆於警、偵訊時
    之證詞可資佐證，並有曾鎮智至自動提款機提款照片、國泰
    世華商業銀行永和分行98年4月15日（98）國世永和字第009
    0009800079號函暨所附交易往來明細、臺灣銀行永和分行98
    年4月20日永和營密字第09850004271號函暨所附交易往來明
    細、中華郵政股份有限公司板橋郵局98年04月22日板營字第
    0980200713號函暨所附交易往來明細、財團法人金融聯合徵
    信中心當事人綜合信用報告、國泰世華銀行歷史消費明細表
    、聯合信用卡處理中心報告、財團法人聯合信用卡處理中心
    帳單調閱明細表、臺灣中小企業銀行信用卡中心信用卡明細
    表、臺灣中小企業銀行信用卡部98年03月12日98部信風字第
    00232 號函暨所附消費帳單明細、花旗（臺灣）商業銀行98
    年03月17日（98）臺消企字第1187號函暨所附信用卡月結單
    、花旗（臺灣）銀行信用卡消費明細表、花旗信用卡月結單
    、消費簽單存根、自動提款機交易明細表、原審電話紀錄等
    附卷足憑，因認被告共同犯上開侵占罪及原審附表1至6所示
    行使偽造私文書等罪證明確，分別論處被告有期徒刑5 月，
    如易科罰金，以新臺幣1千元折算1日，及如前揭附表1至6「
    主文」欄所示之刑，並定應執行有期徒刑一年，如易科罰金
    ，以新臺幣一千元折算一日，再將前揭附表1至6「應沒收之
    物」欄所示之物宣告沒收。核無不合。
(二)被告上訴意旨所稱其有坦承悔過之意，然因其患有憂鬱症及
    躁鬱症，多次輕生，又雙親均已往生，婚姻多次離異，加上
    單獨扶養兩個女兒，平日生活均需靠區公所低收入戶補助，
    懇請予以從輕量刑云云。惟按，量刑輕重，乃實體法上賦予
    法院得為自由裁量之事項，倘已斟酌刑法第57條各款所列情
    狀，而未逾越法定刑度，或濫用其權限，即不能任意指為違
    法。被告所犯普通侵占罪，其法定本刑五年以下有期徒刑、
    拘役或科或併科1 千元以下罰金之罪；行使偽造私文書罪法
    定本刑依偽造、變造私文書之規定處斷即五年以下有期徒刑
    之罪，已經原審審酌：「犯後皆坦承犯行，表達和解意願，
    態度未見不良，其等所指部分刷卡之消費係為照料劉兆豐，
    核對前揭消費明細，難逕認不實，暨其等犯罪之動機、目的
    、手段、智識程度、素行、所侵占及詐得財物或服務之金額
    或價額等一切情狀，兼衡檢察官起訴時，即認其等犯後態度
    良好，請求本院判處較輕之刑的意見，分別量處如主文所示
    之刑及諭知易科罰金之折算標準。另考量被告二人各次冒名
    刷卡消費之行為，在司法實務上固認應予分論併罰（最高法
    院99年度臺上字第7465號判決、臺灣高等法院暨所屬法院98
    年度法律座談會刑事類提案第3 號研討結果參照），然被告
    二人實際上係利用照料劉兆豐之機會，在相近之時間內為之
    ，各筆盜刷之金額有限，為免數罪併罰造成刑罰過重而與侵
    害之法益不相當，且給予被告二人自新及賠償被害人之機會
    ，故從輕定其等之應執行刑如主文所示。」始為量刑。原審
    判決既已審酌關於刑法第57條科刑之一切情狀，在適法範圍
    內行使其量刑之裁量權，即難以再予從輕量刑。綜上，被告
    所述，不足以認為原判決有何不當或違法，即與未敘述具體
    理由無異，其所為上訴，即不符合上訴之法定要件，爰不經
    言詞辯論，逕予駁回其上訴。
據上論斷，應依刑事訴訟法第367條前段、第372條，判決如主文
。
中    華    民    國   100    年    2     月    24    日
                  刑事第九庭審判長法  官  陳貽男
                                  法  官  許必奇
                                  法  官  蔡聰明
以上正本證明與原本無異。
行使偽造文書部分，如不服本判決，應於收受送達後10日內向本
院提出上訴書狀，其未敘述上訴之理由者並得於提起上訴後10日
內向本院補提理由書（均須按他造當事人之人數附繕本）「切勿
逕送上級法院」。
其餘部分不得上訴。
                                  書記官  張郁琳
中    華    民    國   100    年    2     月    24    日
附錄：本案論罪科刑法條全文
刑法第335條：
意圖為自己或第三人不法之所有，而侵占自己持有他人之物者，
處5年以下有期徒刑、拘役或科或併科 1 千元以下罰金。
前項之未遂犯罰之。
刑法第216條：
行使第210條至第215條之文書者，依偽造、變造文書或登載不實
事項或使登載不實事項之規定處斷。
刑法第210條：
偽造、變造私文書，足以生損害於公眾或他人者，處5 年以下有
期徒刑。